臺灣新北地方法院行政訴訟裁定
111年度監救字第2號
聲  請  人  謝清彥   

上列聲請人就不服法務部矯正署臺北監獄臺北分監所為管理措施
而提起之行政訴訟事件（本院民國111年度監簡第18號），聲請
訴訟救助，本院裁定如下：
　　主  文
聲請駁回。
聲請訴訟費用由聲請人負擔。
　　理  由
一、按當事人因無資力支出訴訟費用而聲請訴訟救助者，關於無
    資力支出訴訟費用之事由，應提出可使行政法院信其主張為
    真實且能即時調查之證據以釋明之，或由受訴行政法院管轄
    區域內有資力之人出具保證書代之，此觀行政訴訟法第102
    條第2項、第3項及第176條（依同法第236條之規定，於簡易
    訴訟程序仍適用之）準用民事訴訟法第284條之規定自明）
    。而所謂無資力，係指窘於生活，且缺乏經濟上之信用者而
    言（參照最高行政法97年裁聲字第18號判例），亦即若非取
    給必需之生活費不能支出訴訟費用，且無籌措款項以支出訴
    訟費用之信用能力者，尚難謂之為無資力支出訴訟費用；又
    所謂釋明係指讓法院得到大致的心證，可使法院信其主張為
    真實之證據而言，故法院調查聲請人是否無資力支出訴訟費
    用，專就聲請人提出之證據為之，如聲請人未提出證據，或
    依其提出之證據，未能信其無資力支出訴訟費用之主張為真
    實，即應駁回其聲請。
二、本件聲請意旨略以：
（一）聲請人經受刑人個別處遇計畫證明為「精神疾患」，依CR
      PD施行法第8（2）及國會立法，應受律師及法扶保障，10
      （2）優位權，又按UNO釋示，拒絕供身心障礙者法扶視為
      「歧視」，命身心障礙者自己去申請等同拒供，且我邦了
      扶等國會立法咸明文規定各級法檢倶有協施法扶之義務，
      再查依CRPD8（3）司法院及國會紀錄，各級法檢倶受訓練
      上開基本人權常識在案，另以臺灣高等法院108年度國抗
      字第24號裁定代釋明供即時調查，祈莫剝奪之。
（二）再以書證⑴⑵⑶及最高法院111年度台聲字第304號裁定供考
      證；又經向CRPD主管機關行政院查證，CRPD當事者法扶之
      圭臬為我邦法扶法定標準的1.5倍。
三、經查：
（一）聲請人所舉臺灣高等法院108年度國抗字第24號裁定（准
      予聲請人訴訟救助）、最高法院111年度台聲字第304號裁
      定（選任律師為聲請人之訴訟代理人），其效力僅及於各
      該案件，自均不足以釋明聲請人缺乏經濟上之信用而無資
      力繳納本件訴訟之裁判費用（新臺幣1,000元）之事實；
      另依其所提出之「受刑人個別處遇計畫」（第一次複查）
      固載為「精神疾患」，然此與其是否無資力支出訴訟費，
      要屬二事。
（二）此外，聲請人並未提出其他可使本院信其主張為真實且能
      即時調查之證據，以釋明其窘於生活，且缺乏經濟上之信
      用，或提出保證書以代之，俾供本院審酌；至於聲請人雖
      提出財團法人法律扶助基金會台北分會法院或團體轉介回
      覆單（全部扶助），然該法律扶助係就臺灣高等法院110
      年度上國更一字第4號民事事件所為，其效力僅及於該案
      ，自難執之即謂本件應適用法律扶助法第63條（即「經分
      會准許法律扶助之無資力者，其於訴訟或非訟程序中，向
      法院聲請訴訟救助時，除顯無理由者外，應准予訴訟救助
      ，不受民事訴訟法第一百零八條規定之限制。」）。
（三）從而，揆諸前開規定及說明，本件聲請訴訟救助不應准許
      ，應予駁回。
四、依行政訴訟法第104條、民事訴訟法第95條、第78條，裁定
      如主文。
中　　華　　民　　國　　111 　年　　9 　　月　　5 　　日
                行政訴訟庭法　官　陳鴻清
上為正本係照原本作成。
如不服本裁定，應於裁定送達後10日內向本院提出抗告狀（須按
他造人數附繕本），並繳納抗告費新臺幣500元。
                          書記官　李玉秀
中　　華　　民　　國　　111 　年　　9 　　月　　5 　　日